臺灣高等法院臺南分院刑事判決
上　訴　人　臺灣臺南地方法院檢察署檢察官
被　　　告　乙○○
選任辯護人　翁秋銘　律師
上列上訴人因被告傷害案件，不服臺灣臺南地方法院93年度簡上
字第142號中華民國93年8月12日第一審判決（起訴案號：臺灣臺
南地方法院檢察署93年度偵字第3011號），提起上訴，本院判決
如下：
    主  文
上訴駁回。
    理  由
一、公訴意旨略以：被告乙○○係位於臺南市○○路十三號「富
    都天廈」大樓之管理員。甲○○（原判決誤植為曾芳祥）為
    該大樓住戶，平日即因大樓管理事務而互有嫌隙。甲○○於
    民國（下同）九十二年四月十九日上午八時五十分許，因對
    乙○○催收管理費態度及張貼社區告示等事務，心生不滿，
    雙方即於該大樓一樓管理室外發生口角後，二人均基於傷害
    人身體之犯意，徒手互毆，致甲○○受有右手臂裂傷等傷害
    ，案經甲○○訴由臺南市警察第四分局報告臺灣臺南地方法
    院檢察署檢察官偵辦，因認被告乙○○涉犯刑法第二百七十
    七條第一項之普通傷害罪嫌。
二、按犯罪事實應依證據認定之，無證據不得認定犯罪事實。又
    不能證明被告犯罪者，應諭知無罪之判決，刑事訴訟法第一
    百五十四條第二項、第三百零一條第一項分別定有明文。又
    所謂認定犯罪事實之證據，係指足以認定被告確有犯罪行為
    之積極證據而言，該項證據自須適合於被告犯罪事實認定，
    始得採為斷罪資料；又苟未能發現相當證據，或證據不足以
    證明，自不能以推測或擬制之方法，以為裁判基礎；且在訴
    訟上用以證明事實之證據，須於通常一般之人均不致於有所
    懷疑，而得確信其為真實之程度者，始得據以為有罪之認定
    ，倘其證明尚未達到此一程度，而有合理之懷疑性存在，致
    使無從為有罪之確信時，即應為無罪之判決，最高法院二十
    九年上字第三一０五號、四十年臺上字第八六號、七十六年
    臺上字第四九八六號判例意旨參照。
三、公訴人認被告乙○○涉犯前揭傷害罪嫌，無非係以告訴人甲
    ○○之指訴及證人陸繼杰、林洺佑二人陳稱：渠等看到被告
    二人在打架，就過去勸架，趕到時，被告與甲○○二人已開
    始扭打等情，顯見渠二人確有互毆之情形。復參酌證人即告
    訴人之子曹元華之證詞，應可認甲○○所提出之診斷證明書
    應係該次與被告乙○○相互拉扯所造成，為其所憑主要論據
    。訊據被告乙○○固供承於前揭時、地，因故與甲○○發生
    爭執等情不諱，惟堅決否認有何傷害犯行，並辯稱：伊與甲
    ○○不是互毆，是甲○○抱住伊，伊倒地後，甲○○壓住伊
    的身體，並出手毆打伊的頭部，伊並無毆打甲○○之行為等
    語。
四、經查：
  (一)告訴人甲○○固於九十二年四月二十九日（案發後十日），
    至行政院衛生署臺南醫院門診驗傷，驗傷結果受有「兩上肢
    多處舊擦傷」，而非新傷，有該院九十二年八月二十五日出
    具之驗傷證明書一紙在卷（見偵查發查卷第二六七七號第十
    一頁）可稽，則該傷究係何時造成已有可疑，且甲○○係遲
    至三個月後之九十二年七月十九日始至警局製作筆錄，並指
    訴被告乙○○對其為傷害之行為，則告訴人上開傷勢是否被
    告所造成，亦非無疑。
  (二)況告訴人甲○○對其於九十二年四月十九日上午八時五十分
    許，在「富都天廈」大樓一樓管理室外，遭被告乙○○毆打
    成傷乙節，先於九十二年七月十九日警詢時指訴：「當時我
    擋下他的左手後，有路人來將我扶起，但因力道太大，而我
    又再次跌倒，乙○○看到我又跌倒在地上，『即以其右腳踢
    我左腰部分』。」、「當時我只是防衛並未還手。當時我所
    穿的長袖夏季外套及內穿襯衫右手部分均破損，另右手臂有
    二至三公分裂傷流血及瘀血一大片，『另外還有我頭部左邊
    及左腰均有受傷』。」等語（詳警卷第二頁、第三頁）；其
    復於九十二年九月十日偵訊時指訴：被告乙○○除用手將伊
    推倒在垃圾桶上外，並用手毆打伊等語（見偵查卷發查字第
    二六七七號第五頁背面）；又於九十三年七月二十九日原審
    審理時結證：「（乙○○如何打你？）．．．他就抓住我，
    推到垃圾桶，我倒地，他要打我，我抓住他的手臂，他滑倒
    ，我壓住他，『他出手打我的太陽穴』。」等語（詳原審卷
    第一六二頁頁）。綜上以觀，甲○○指訴被告乙○○毆打伊
    身體部位之情節，前後所供已不盡相符，且其指訴被告乙○
    ○「以右腳踢伊左腰部分」、「出手毆打伊太陽穴」，並致
    其「頭部左邊及左腰均有受傷」等情，核與前開行政院衛生
    署臺南醫院診斷證明書所載稱「兩上肢」多處擦傷之驗傷結
    果並不相符。值此，甲○○指訴被告乙○○先出手將其毆打
    成傷等情，瑕疵甚大，不足採信。
  (三)又被告乙○○如確有傷害甲○○之犯意及出手毆打甲○○頭
    部、以右腳踢甲○○左腰部之傷害犯行者，甲○○之身體部
    位，應非除前述「兩上肢多處擦傷」外，其他如頭部、臉部
    、胸部等出拳毆打較易成傷之部位，均無任何傷勢，足見被
    告乙○○確無傷害人身體之犯意。
  (四)雖證人陸繼杰、林洺佑於九十三年三月四日偵查中一致證稱
    ：伊二人聽到吵鬧聲，隨後到達案發現場時，甲○○與被告
    乙○○二人已扭打在一起等語（見發查字第二六七七號第四
    八頁）。惟查：
  1.證人陸繼杰於九十三年三月四日偵查中陳稱當時管理室的門
    是鎖著，曹先生的兒子在一旁哭，伊叫他快開門，等伊進去
    後，管理員已在地上，曹先生壓在他身上，曹先生揮拳打管
    理員，管理員出手抵擋（見同上發查卷第四八頁）。於原審
    則改口稱：「（到了之後，看到他們二人扭打？）我指的是
    拉扯。他們已經在拉扯，很難判定是誰打誰。」；經檢察官
    於原審詰問時稱「（偵查中說到時，看到二人已經開始扭打
    ，為何今天改說是拉扯？）應該是拉扯。」、「（有無看到
    乙○○動手打甲○○？）我看到時，他已經受傷在地上，所
    以他沒有辦法打他。」等語（見原審卷第一三七頁、第一三
    九頁、第一四０頁）。毋論證人稱扭打，或稱係拉扯，然已
    陳明所目擊者係被告倒地被壓，並無法毆打告訴人等情，所
    稱雙方有扭打之情節即非無疑，自無從憑採該偵查中所證雙
    方有扭打部分證詞。
  2.又證人林洺佑於偵查中亦陳稱伊所見經過與陸繼杰一樣等語
    ，於原審九十三年七月二十九日審理時亦明確結證：「（你
    看到甲○○與乙○○時，第一眼看到是什麼情況？）應該是
    算拉扯。」、「（拉扯之後有無跌倒？）管理員有跌倒，我
    們還沒進去拉開時，管理員就被推到花圃旁邊跌倒。他們二
    人互相推拉後，管理員就跌倒，甲○○沒有跌倒。」、「（
    看到二名被告拉扯過程中，有無看到有人揮拳或將手舉起來
    的動作？）樓上的住戶（指甲○○）在拉扯時有揮拳，有舉
    手。」、「（是揮拳或舉手？）我看到甲○○有將手舉起來
    ，有無打到我不知道。」、「（除看到乙○○抱住甲○○外
    ，有無看到乙○○動手打甲○○？」沒有。」等語（詳原審
    卷第一四一頁、第一四二頁、第一四四頁、第一四五頁）。
    亦已證實被告並無揮拳攻擊告訴人之情景，其前所稱扭打，
    亦有瑕疵，且稱告訴人並無跌倒等情，則告訴人之上開指訴
    無法證實為真。
  3.至告訴人之子曹元華於偵查中稱：當日伊和爸爸即告訴人要
    去安親班，管理員要求伊父親解釋，否則不要出這個大門，
    伊父親說先載伊去安親班回來再解釋，管理員拒絕，就把伊
    父親推倒至垃圾筒，且抓破伊父親衣服，伊父親在地上，管
    理員在伊父親身上，管理員打伊父親頭云云（見發查卷第二
    四頁、第二五頁），所證情節與前揭證人陸繼杰、林洺佑所
    述相異，且與告訴人僅「兩上肢多處舊擦傷」之傷勢不符，
    顯係附和告訴人之詞，亦不足取。
  4.矧現場目擊之證人杜宗昇亦於警訊及偵查中陳明伊下樓時，
    有看到告訴人追打管理員，用拳頭毆打被告頭部，被告沒有
    反擊等情（見警卷第七頁、第八頁背面、偵查發查卷第二四
    頁）。被告亦有頭部挫傷合併腦震盪、背部挫傷合併筋膜發
    炎、左前臂抓傷、左手第四手指遠端關節挫傷等傷，有診斷
    証明書附卷可稽（見警卷第十一頁）。
  5.綜上所述，證人陸繼杰、林洺佑二人雖於偵查中證述其二人
    扭打，惟並未及見如何扭打，隨後至案發現場時，乙○○已
    遭甲○○拉扯倒地後，甲○○將其壓制在地，並出手毆打被
    告乙○○頭部乙節，已如上述，復有證人杜宗昇於警訊時之
    目擊被告遭告訴人甲○○毆打，且未還手之情節可據，核與
    被告乙○○於警、偵訊、原審及本院供述被毆打之情節相符
    ，況被告之身高為一百六十八公分，體重五十五公斤，告訴
    人之身高為一百七十六公分，體重七十六公斤，論及體型被
    告顯較告訴人矮小又細瘦達二十一公斤，有本院筆錄可據（
    見本院九十四年二月十八日筆錄第四頁），二人拉扯衡情被
    告當非告訴人之對手。此外，復無證據可資證明證人陸繼杰
    、林洺佑、杜宗昇等人與被告乙○○存有何利害關係，而故
    為有利於被告乙○○之偏頗證言。其中陸繼杰、林洺佑等證
    人尚於原審審理時，經具結以擔保其證言之可信性，彼等於
    原審審理時所證被告未毆打告訴人之詞，應屬真實可信。
  (五)是告訴人甲○○之指訴既有前揭瑕疵，證人陸繼杰、林洺佑
    前開偵查中證述被告與甲○○扭打、互毆乙節，因非明確，
    且與原審審時所證相異，難據甲○○之瑕疵指述及證人陸繼
    杰、林洺佑前開偵查中部分不利被告之片斷證述，遽科被告
    乙○○傷害罪責。又被告乙○○如確有傷害甲○○之犯意及
    出手毆打甲○○頭部、以右腳踢被告甲○○左腰部之傷害犯
    行者，衡情當於其遭甲○○壓制於地，並遭毆打頭部重要部
    位而處於劣勢之際，當會有積極揮拳、出腳等主動積極之攻
    擊行為或其他更為強烈的反制舉措，然依前開說明，並無證
    據可資證明被告乙○○確有該等主動積極之攻擊行為或其他
    更為強烈的反制舉措，告訴人亦無如指訴之傷勢證明可據，
    足見被告乙○○確無傷害人身體之犯意及行為。
五、綜上所述，本件公訴意旨所據被告涉嫌犯傷害罪之證據，並
    未達到於通常之人均不致有所懷疑，而得確信告訴人甲○○
    所受前開傷害，係被告乙○○基於傷害故意所為，故不能遽
    為被告乙○○有罪之判斷。此外，復查無其他積極證據足資
    認定被告乙○○有公訴人指訴之前揭傷害不法犯行，原審以
    不能證明被告乙○○之犯罪，諭知被告無罪。本院經核並無
    不合，檢察官上訴循告訴人之詞指摘原判決不當，請求撤銷
    原判決，非有理由，應予駁回。
據上論結，應依刑事訴訟法第三百六十八條，判決如主文。
本案經檢察官蘇南桓到庭執行職務。
中　　華　　民　　國　　94　　年　　5 　　月　　18　　日
                  刑事第二庭    審判長法  官  葉居正
                                      法  官  李文福
                                      法  官  莊俊華
以上正本證明與原本無異。
不得上訴。
　　　　　　　　　　　　　　　　　　　書記官  廖明娟
中　　華　　民　　國　　94　　年　　5 　　月　　19　　日
